臺灣臺中地方法院刑事判決　　　　　　　95年度易字第2320號
公　訴　人　臺灣臺中地方法院檢察署檢察官
被　　　告　辛○○
　　　　　　　　　　國民
　　　　　　己○○
　　　　　　　　　　國民
　　　　　　　　　　　11號
　　　　　　庚○○
　　　　　　　　　　國民
　　　　　　丁○○
　　　　　　　　　　國民
上一被告
選任辯護人　張益隆律師
上列被告因傷害案件，經檢察官提起公訴（95年度偵字第1199、
10099號），本院判決如下：
    主    文
辛○○共同傷害人之身體，處有期徒刑伍月，如易科罰金，以銀
元佰元即新台幣玖佰元折算壹日；又共同傷害人之身體，處有
期徒刑肆月，如易科罰金，均以銀元佰元即新台幣玖佰元折算
壹日。應執行有期徒刑捌月，如易科罰金，以銀元佰元即新台
幣玖佰元折算壹日。
己○○共同傷害人之身體，處有期徒刑伍月，如易科罰金，以銀
元佰元即新台幣玖佰元折算壹日；又共同傷害人之身體，處有
期徒刑肆月，如易科罰金，均以銀元佰元即新台幣玖佰元折算
壹日。應執行有期徒刑捌月，如易科罰金，以銀元佰元即新台
幣玖佰元折算壹日。
庚○○共同傷害人之身體，處有期徒刑伍月，如易科罰金，以銀
元佰元即新台幣玖佰元折算壹日。
丁○○無罪。
    事    實
一、辛○○與丁○○於民國九十四年七月十八日十六時許，在臺
    中縣石岡鄉○○路九二一之五號「昶順汽車保修工廠」附近
    相遇，因辛○○懷疑丁○○在該處亂丟垃圾致生口角，雙方
    爭執之間，辛○○竟與其弟己○○共同基於傷害他人身體之
    犯意聯絡，徒手毆打丁○○，致丁○○受有頭臉部挫傷合併
    腦震盪、胸部挫傷等傷害。
二、嗣丁○○以電話將前揭情事通知其兄戊○○，戊○○知悉前
    開糾紛後，遂前往臺中縣石岡鄉○○路八三六號由辛○○所
    經營之「萬國修配廠」欲找辛○○理論，詎辛○○及其子庚○○、其弟己○○等人見戊○○前來，竟另行起意，共同基
    於傷害人身體之犯意聯絡，先由己○○持所有人不明之甲苯
    潑向戊○○頭部，再由庚○○及辛○○（起訴書誤為己○○
    ）手持何人所有不明之長鐵棒、木棒等物從後方追打戊○○
    ，己○○並趁戊○○以清水沖洗遭潑及之眼部時，徒手毆打
    戊○○之背部，致戊○○受有左眼化學性灼傷、上肢及背部
    挫傷等傷害。
三、案經丁○○、戊○○訴由臺灣臺中地方法院檢察署檢察官偵
    查起訴。
    理    由
甲、被告己○○、庚○○、辛○○有罪部分：
一、訊據被告辛○○、庚○○及己○○均矢口否認有何公訴人上
    開所指之傷害犯行，被告辛○○辯稱：伊沒有打丁○○，丁○○應該是自行跌導致傷，也沒有持物品追打戊○○云云；
    被告庚○○則辯稱：伊在工廠裡面聽到外面有喧嘩聲，出來
    察看發現戊○○糾眾前來與父親辛○○大聲爭執，為了維護
    父親辛○○的安危，才會順手拿起工廠裡面的棍子，這樣應
    該算是正當防衛，況且伊也沒有打到戊○○云云；被告己○○則辯稱：伊沒有毆打丁○○，也沒有拿甲苯潑戊○○，戊○○來萬國汽車修配廠時，伊手上正好拿擦拭雙面膠用的松
    香水在擦拭汽車的車身，因為戊○○出手推伊並打中伊的手
    ，導致松香水不甚被潑灑出來，並噴到戊○○的手部及眼部
    云云。惟查：
  (一)就前開犯罪事實一、被告辛○○、己○○共同毆打告訴人丁○○之犯行部分：
  1.此業據告訴人丁○○指述歷歷，而其所述與被告辛○○發生
    爭執之起因為：「我於九十四年七月十八日十六時十分許，
    在石岡鄉○○路九二一之五號我工廠旁撿拾厚紙板，不知何
    故就遭辛○○無故毆打頭部五、六下，我感到莫名其妙就問
    辛○○為何打我，他回說：為何你要將垃圾丟到我的地方…
    …」等語（參閱本院九十五年九月十四日準備程序筆錄），
    核與被告辛○○所自承之情節係：「於九十四年七月十八日
    下午三、四點左右，當天颱風天休息，我在工廠看見對面丁○○將垃圾丟往隔壁空地，其隔壁空地所有權是我本人的，
    故我暫不理他。約半小時後見丁○○至我工廠後方廠房內察
    看，該廠房是我新建的第二工廠，於是我便前往察看，見丁○○時我告訴他：你是不是來探路的，你給我滾出去。」等
    語（參閱九十五年偵字第一一九九號卷第十六至二十頁」，
    無論係就時、地及爭執主題而言，均屬大致相符，堪信告訴
    人所指述之糾紛情節尚屬可採。
  2.又告訴人於當日下午四時三十分許確實有受傷之情節，業經
    證人甲○○、丙○○、戊○○於本院審理時到庭結證稱當天
    在「昶順汽車保修工廠」確實看到丁○○滿臉都是血等語明
    確，復有告訴人丁○○於當天至臺中縣東勢鎮農會附設農民
    醫院急診診斷有「頭臉部挫傷合併腦震盪、胸部挫傷」等傷
    勢一節之該農民醫院診斷證明書一紙在卷可稽，核與告訴人
    戊○○所稱：他們是打我的頭部、臉部等情節相符，堪認為
    事實。則以雙方在緊接之時點確實曾發生爭執，且被告辛○○亦坦認：當天告訴人丁○○要走出伊工廠時，伊確實有在
    後面追告訴人等情，可見當時被告應有徒手毆傷告訴人之情
    事，否則告訴人實無如此急切地想要走出現場之必要。
  3.被告辛○○雖辯稱：告訴人丁○○的傷勢是因為跑給伊追，
    結果自行跌倒所致云云。惟查，告訴人於案發前已因車禍意
    外事件而受有創傷性椎間盤突出致脊髓損傷，手術後截至九
    十四年六月二十七日鑑定結果，尚遺存左上肢、左下肢麻痺
    ，手功能完全喪失，需用手杖輔助行走，且頸椎活動顯著運
    動障礙等情，有行政院衛生署豐原醫院九十四年四月八日、
    五月二十八日以及臺中榮民總醫院復健科九十四年六月二十
    七日之診斷證明書、鑑定書在卷可稽（見本院九十四年度重
    訴字第六十七號民事卷），顯見告訴人丁○○當時行走即有
    所不便，豈有可能跑給被告辛○○追再跌倒之可能？被告辛○○此處所辯乃不可採。
  4.又被告己○○雖辯稱：伊當時不在場，根本沒有傷害告訴人
    丁○○云云。惟此部分亦據告訴人丁○○指證歷歷，且與當
    時糾紛現況相符，加以被告己○○亦係被告辛○○所經營之
    萬國汽車修配廠之利害相關人員，本件既因被告辛○○懷疑
    告訴人丁○○有至萬國修配廠二廠內丟棄或撿拾物品而起，
    被告己○○亦屬利害與共，堪信被告己○○亦確實有告訴人
    丁○○所指述之傷害犯行無誤。
  5.至告訴人丁○○雖一再指稱，被告辛○○、己○○此部分之
    傷害犯行已屬殺人未遂罪或重傷害罪云云。惟查，被告辛○○、己○○係徒手毆打告訴人丁○○，雖告訴人丁○○因而
    受有頭臉部、胸部之傷害，惟傷勢皆為挫傷，其等既非以刀
    械器具攻擊告訴人丁○○，且傷勢亦非屬致命之傷，難認被
    告辛○○、己○○下手時具有殺人之故意。再者，告訴人丁○○於案發後固經行政院衛生署豐原醫院診斷結果認其因該
    次外傷導致頸椎損傷惡化、四肢癱瘓等情，有該院九十四年
    八月二十三日、九十五年一月二十一日之診斷證明書以及九
    十五年一月二十一日之勞工保險殘廢診斷書在卷可稽，惟查
    ，告訴人丁○○早於九十四年四月八日、五月二十八日經行
    政院衛生署豐原醫院診斷認定有四肢癱瘓之情形，有各該診
    斷證明書可資佐憑，而截至九十四年六月二十七日仍遺存有
    左上肢、左下肢麻痺，手功能完全喪失，需用手杖輔助行走
    等情，亦有臺中榮民總醫院復健科九十四年六月二十七日之
    鑑定書一份在卷可稽，惟其於本件案發後經急診鑑定係頭臉
    部挫傷合併腦震盪、胸部挫傷，業如前述，顯見其本次傷勢
    並未及於頸椎脊髓部分，遑論因而導致四肢癱瘓之可能。況
    本件告訴人丁○○於本院審理期間，經被告己○○等人近距
    離拍攝其居家生活錄影帶呈送本院當庭閱覽結果，發現告訴
    人丁○○目前雖仍須借助單枝柺杖行走，惟已可以自行開車
    接送子女上下學，進入巷道倒車、停車亦尚屬自如，有本院
    勘驗筆錄在卷可查，果告訴人丁○○確實已四肢癱瘓，當無
    法獨自藉助輔具行走甚至開車，此與刑法有關重傷（參閱刑
    法第十條第四項之規定）之認定尚屬有間，殊難僅以特定時
    期之診斷證明書即認定告訴人丁○○經被告辛○○、己○○
    之毆打後有重傷之情形，附此敘明。
  6.是被告辛○○、己○○共同徒手毆打告訴人丁○○致其受有
    頭臉部挫傷合併腦震盪、胸部挫傷等傷害之犯行，當屬事證
    明確而堪為認定。
二、就前開犯罪事實二、被告辛○○、己○○、庚○○共同傷害
    告訴人戊○○之犯行部分：
  (一)此部分業據告訴人戊○○於歷次警詢、偵查及本院準備、審
    理程序中到庭指述被告己○○拿甲苯往其臉部、胸部潑灑之
    過程、遭被告辛○○及庚○○持鐵棒、長棍之類的物品追打
    以及被己○○自背後徒手毆打等情明確，核與案發當時亦在
    場之證人丁○○於本院九十五年十一月二日審理時到庭結證
    稱：「（檢察官問：戊○○受傷的部分你是否有看到事情發
    生經過？）再來就是己○○拿甲苯潑我哥，我在對面看到，
    接著辛○○、庚○○就從住家出來，辛○○是拿榔頭，庚○○拿鐵棒，就追著我哥哥揮著鐵棒，說『誰再過來就讓誰死
    』，他們就從萬國追著我哥打回昶順，我哥在那邊沖洗，辛○○就從後面用拳頭打他……」等語，以及證人甲○○同日
    於本院審理時到庭具結證稱：「我在『昶順汽車保修工廠』
    看到丁○○滿臉都是血，他說他被對面「萬國修配廠」的人
    打，之前這些人我沒有看到，那天我看到有一個禿頭的己○○拿著一桶東西及一個杯子，他是一手拿桶子，一手拿杯子
    一直潑戊○○，比較年輕的庚○○拿鐵棍，另外壹個年紀比
    較大的辛○○拿鐵鎚，從對面的萬國修配廠追打戊○○到『
    昶順汽車保修工廠』，那時候戊○○眼睛都紅了，不知道被
    潑到什麼，我就趕緊幫他沖洗，在沖洗的時候，辛○○還從
    背後徒手打了戊○○，打了幾下我沒有注意到。」、「警察
    來時，戊○○有質問辛○○為何要打丁○○，辛○○說因為
    丁○○亂丟垃圾，所以才打他，戊○○問了很多事情，不知
    道是何事，辛○○答不出來，就又用手打戊○○，戊○○用
    手去擋，所以戊○○的手可能有受傷。」等語，以及證人丙○○於同日在本院審理時具結證稱：「我是戊○○的表弟，
    當天是丁○○打電話給我說他在工廠被人打，叫我下去他『
    昶順汽車保修工廠』那邊幫忙，因為工廠只剩下他一個人，
    丁○○也有打電話給戊○○，所以我就到戊○○他家會合，
    當時只有我們二個人，戊○○的父親開另外壹台車到昶順去
    ，我到的時候沒有其他人在現場，只有我、戊○○和他們的
    父親，當時只有我們三個人到現場，我看到丁○○滿臉都是
    血，那時我先問他為何被打，他就說被萬國的人打，我舅舅
    （丁○○之父親）和戊○○先去萬國，我就在後面跟著去，
    大概差了三、四步，去到那邊我舅舅和戊○○就問萬國那邊
    的人為何要打丁○○，那時在萬國只有己○○在外面，其他
    人在屋內，己○○他就說他不知道，我們一直問他們為何要
    打人，之後辛○○就跑出來，我們就又問他為何打人，他本
    來都沒有回答，後來辛○○就冒出一句『他（丁○○）就是
    欠打，不然你們是要怎樣』，庚○○就從屋內出來在門邊順
    手拿了一根鐵條說『誰敢靠近，就要讓誰死』，再來就是己○○拿著甲苯開始潑戊○○，我和我舅舅在那邊勸架，在擋
    這二個人，後來己○○就一直追戊○○，追到路中央，還說
    要燒給戊○○死，一邊追，一邊潑，因為我看到戊○○被甲
    苯潑到，我靠近他叫他趕緊去沖水，他的眼睛及身體都被潑
    到了。」等語大致相符。
  (二)另告訴人戊○○確實於案發當天確實受有左眼化學性灼傷、
    上肢及背部挫傷等傷害而急診就醫，有臺中縣東勢鎮農會附
    設農民醫院九十四年七月十八日之診斷證明書在卷可稽。而
    此等傷勢復與證人前開證述情節得以互相勾稽，堪信證人丁○○、甲○○、丙○○等人所證述內容應屬實在，則告訴人
    戊○○此部分指述情節應與事實相符，堪予採信。被告辛○○、己○○、庚○○等三人雖辯稱：此乃證人自行先套好招
    云云，惟該等證人甲○○、詹顓俊經隔離後行交互詰問過程
    顯示，相關細節均能作大致相同之描述，並無何套招情節，
    被告己○○等人所辯，顯屬無稽而不足為採。
  (三)被告己○○雖一再辯稱：當時手中所持用的是擦拭雙面膠用
    的松香水而非甲苯云云。本案雖因未能當場取證就該等由被
    告己○○潑向告訴人戊○○之液體物質進行認定，惟查，被
    告己○○潑灑之物品應係甲苯一節，業具證人丙○○於本院
    審理時到庭結證稱：其一直都在從事專業汽車烤漆工作，所
    以很清楚汽車修配廠內會有松香水作為烤漆或噴漆的溶劑（
    用作調和使用），而且當天確實有聞到甲苯的味道，用手去
    觸摸發現應該是甲苯，才會叫告訴人戊○○趕緊用清水沖洗
    ，因為那些東西碰到皮膚會導致皮膚受有化學性灼傷等語明
    確。而松香水主要係用以稀釋油漆，其主要成分是甲苯，而
    甲苯係屬具高度揮發性的刺激物質，吸入過量甲苯將遭致反
    胃、頭暈及嘔吐等不適症狀，若是不小心碰觸到皮膚，尤其
    是長期或重複性地與皮膚接觸，亦會造成紅腫發炎、灼傷及
    皮膚炎現象，此屬一般生活常識，且此部分亦有毒藥物防制
    諮詢中心之毒資訊站期刊資料一份附於臺灣臺中地方法院檢
    察署九十四年發查字第二六四一號卷第十至十二頁可資查考
    ，顯見證人丙○○所述並非無稽而應與事實相符。況無論被
    告己○○所持用之物品係何種化學物質，皆已因潑灑至告訴
    人戊○○之臉部、身體部位而致傷，業如前述，自不容被告
    己○○以前詞卸責。至被告己○○又辯稱：是告訴人戊○○
    推伊導致手上擦雙面膠用的松香水罐子掉下來才潑到告訴人
    戊○○的云云。惟查，被告己○○確實係一手提著一個塑膠
    的容器，一手拿著小鐵罐，一邊倒，一邊潑等情，業據證人
    丙○○到庭結證屬實，且證人甲○○亦具結證稱：那天我看
    到有一個禿頭的己○○拿著一桶東西及一個杯子，他是一手
    拿桶子，一手拿杯子一直潑戊○○等語明確，二者互核相符
    ，且被告己○○經本院當庭確認其身體特徵確實與證人甲○○所描述之禿頭情節相符，堪信屬實，則被告己○○此處所
    辯，亦屬礙難採信。
  (四)另被告辛○○雖又辯稱：伊沒有再趁告訴人戊○○沖洗眼睛
    時從背後打告訴人戊○○，況且依告訴人方面所述，伊當時
    手上有拿鐵棍之類的物品，何以不乾脆用該等武器攻擊告訴
    人戊○○而僅徒手毆擊云云。然查，即便前一刻尚持有可供
    作傷害他人之物品，亦不代表下一刻即非使用該等物品攻擊
    他人，此應屬日常生活事理上甚明之理，被告己○○此處所
    辯，顯有不符常情之處，況此部分亦據當場在一旁為告訴人
    戊○○以清水沖洗眼睛之證人甲○○到庭結證稱：「在沖洗
    的時候，辛○○還從背後徒手打了戊○○，打了幾下，我沒
    有注意到」等語明確，以證人甲○○證述情節均屬流暢，且
    依前所述乃信憑性極高之證述，堪信所證述情節與事實相符
    。被告辛○○此處亦屬事後推諉卸責之詞，不足為採。
  (五)至被告庚○○雖辯稱：伊當時是看到對方有很多人很兇地在
    與其父親辛○○吵架，怕起糾紛而隨手拿起工廠內的木棍自
    衛，也沒有帶木棍追到告訴人丁○○、戊○○方面在對面的
    修配廠云云。惟查，正當防衛之要件必須是針對現在、立即
    之侵害，始得援引主張，僅見他人口角紛爭，實無何主張正
    當防衛之餘地，況本件被告庚○○經本院當庭經驗結果，身
    材魁梧高大，在前開口角爭執中，自難認有何得以主張以木
    棍類之物品自衛而加以阻卻其行為之違法性之情形，所辯亦
    難以作為解免其共同傷害他人犯行之依據。
  (六)依據前開說明，此部分告訴人戊○○指述之情節乃屬事證明
    確，堪為認定。而被告己○○等三人雖分別有持甲苯潑灑告
    訴人戊○○、持棍棒追打告訴人、徒手自背後毆打告訴人之
    犯行，惟其等在時間及地點均極為密接之情形下而為前開行
    為，三人間顯然有犯意聯絡及行為之分擔，應屬共同正犯無
    疑。
三、綜上所述，本件被告辛○○、己○○及庚○○三人如起訴書
    犯罪事實一、二所述之犯行，當屬罪證明確，堪為認定，應
    依法論科。另被告己○○等三人雖一再向本案聲請，本件應
    將告訴人送往進行測謊鑑定云云，惟本院認告訴人前開指述
    情節並非毫無旁證之指述，換言之，因證人彼此間證述之情
    節尚與現存之驗傷單據顯示內容大致相符，本院因認並無加
    以測謊之必要，在此一併敘明。
四、本件涉及比較新舊法部分：查被告辛○○、己○○、庚○○
    等人行為後，刑法業於九十四年二月二日修正公布，九十五
    年七月一日施行，修正後第二條第一項規定，「行為後法律
    有變更者，適用行為時之法律。但行為後之法律有利於行為
    人者，適用最有利於行為人之法律。」係規範行為後法律變
    更所生新舊法律比較適用之準據法，於新法施行後，應適用
    新法第二條第一項之規定，為「從舊從輕」之比較；比較時
    應就罪刑有關之共犯、未遂犯、想像競合犯、牽連犯、連續
    犯、結合犯，以及累犯加重、自首減輕暨其他法定加減原因
    （如身分加減）與加減例等一切情形，綜其全部罪刑之結果
    而為比較，最高法院九十五年度第八次刑庭會議決議可資參
    照。經查：
  (一)刑法第二十八條關於共犯之規定，由原條文：「二人以上共
    同實施犯罪之行為者，皆為正犯」，修正為：「二人以上共
    同實行犯罪之行為者，皆為正犯」，揆諸本條之修正理由係
    為釐清陰謀共同正犯、預備共同正犯、共謀共同正犯是否合
    乎本條規定之正犯要件，而本案被告辛○○、己○○、庚○○間各就前開犯行有共犯關係之行為間，既屬實行犯罪行為
    之正犯，則適用舊法第二十八條規定論擬，對被告三人而言
    ，並無不利。
  (二)再刑法第二百七十七條條第一項之傷害罪，其法定刑得科一
    千元以下罰金，然被告三人行為時，刑法施行法第一條之一
    於九十五年六月十四日業經增訂：「中華民國九十四年一月
    七日刑法修正施行後，刑法分則編所定罰金之貨幣單位為新
    臺幣。九十四年一月七日刑法修正時，刑法分則編未修正之
    條文定有罰金者，自九十四年一月七日刑法修正施行後，就
    其所定數額提高為三十倍。但七十二年六月二十六日至九十
    四年一月七日新增或修正之條文，就其所定數額提高為三倍
    。」，且九十四年二月二日公布九十五年七月一日施行之刑
    法第三十三條第五款修正為：「主刑之種類如下：˙˙˙五
    、罰金：新臺幣一千元以上，以百元計算之」，是被告三人
    之所為依修正後之法律，刑法第二百七十七條第一項傷害罪
    所得科處之罰金刑最高為新臺幣三萬元、最低為新臺幣一千
    元。而被告三人行為時適用之罰金罰鍰提高標準條例第一條
    前段規定：「依法律應處罰金、罰鍰者，就其原定數額得提
    高為二倍至十倍。但法律已依一定比率規定罰金或罰鍰之數
    額或倍數者，依其規定」、現行法規所定貨幣單位折算新臺
    幣標準第二條規定：「現行法規所定金額之貨幣單位為圓、
    銀元或元者，以新臺幣之三倍折算之」，及修正前刑法第三
    十三條第五款規定: 「主刑之種類如下：˙˙˙五、罰金：
    一元以上」，是依行為時之法律，刑法第二百七十七條第一
    項傷害罪所得科處之罰金刑最高為新臺幣三萬元、最低為新
    臺幣三十元。因此，比較上述修正前、後之刑罰法律，自以
    被告行為時之舊法即依修正前刑法第三十三條第五款，並配
    合罰金罰鍰提高標準條例第一條前段，對被告為有利。
  (三)又依刑法第五十一條定應執行刑時，裁判確定前犯數罪，或
    其中一罪在新法施行前者，均應為新舊法比較，最高法院九
    十五年五月二十三日第八次刑事庭會議著有決議可資參照。
    被告於裁判確定前犯數罪，其係於九十五年七月一日之前犯
    之，而刑法第五十一條業於九十四年二月二日修正公布，並
    於九十五年七月一日施行，修正前刑法第五十一條規定：「
    數罪併罰，分別宣告其罪之刑，依左列各款定其應執行者：
    」，其中第五款規定：「宣告多數有期徒刑者，於各刑中之
    最長期以上，各刑合併之刑期以下，定其刑期。但不得逾二
    十年」。修正後刑法第五十一條第五款規定：「宣告多數有
    期徒刑者，於各刑中之最長期以上，各刑合併之刑期以下，
    定其刑期。但不得逾三十年」。經比較結果，修正後刑法並
    非較有利於行為人，依刑法第二條第一項前段之規定，仍應
    依修正前刑法之規定，定其應執行之刑。
  (四)綜上所述，本件即應一併適用被告三人行為時之法律予以論
    處，自屬甚明。
  (五)另修正前刑法第四十一條第一項前段規定：「犯最重本刑為
    五年以下有期徒刑以下之刑之罪，而受六個月以下有期徒刑
    或拘役之宣告，因身體、教育、職業、家庭之關係或其他正
    當事由，執行顯有困難者，得以一元以上三元以下折算一日
    ，易科罰金。」，又被告行為時之易科罰金折算標準，修正
    前罰金罰鍰提高標準條例第二條規定，就其原定數額提高為
    一百倍折算一日，則本件被告等行為時之易科罰金折算標準
    ，應以銀元三百元折算一日，經折算為新臺幣後，應以新臺
    幣九百元折算為一日。惟修正後刑法第四十一條第一項前段
    規定：「犯最重本刑為五年以下有期徒刑以下之刑之罪，而
    受六個月以下有期徒刑或拘役之宣告者，得以新臺幣一千元
    、二千元或三千元折算一日，易科罰金。」，比較修正前後
    之易科罰金折算標準，以修正前規定較有利於受刑人，則就
    本件諭知易科罰金之折算標準時，即應依刑法第二條第一項
    前段，適用修正前刑法第四十一條第一項前段及罰金罰鍰提
    高標準條例第二條規定，定其折算標準。又再修正後刑法第
    四十一條第二項規定：「前項規定於數罪併罰，其應執行之
    刑未逾六月者，亦適用之。」與修正前刑法第四十一條第二
    項規定：「併合處罰之數罪，均有前項情形，其應執行之刑
    逾六月者，亦同。」不同。而為解決新舊法適用問題，刑法
    施行法於九十四年二月二日亦修正公布第三條之一，並自九
    十五年七月一日施行，修正後刑法施行法第三條之一第三項
    明定：「於九十四年一月七日刑法修正施行前犯併合處罰數
    罪中之一罪，且該數罪均符合第四十一條第一項得易科罰金
    之規定者，適用九十年一月四日修正之刑法第四十一條第二
    項規定。」，因此，本件就定應執行刑之部分即應適用修正
    前刑法第四十一條第二項之規定。
四、核被告辛○○、己○○、庚○○所為，係各犯刑法第二百七
    十七條第一項之傷害罪。被告辛○○、己○○共同毆打告訴
    人丁○○部分，以及被告辛○○、己○○、庚○○共同傷害
    告訴人戊○○部分，均具有犯意聯絡及行為分擔各為共同正
    犯。而被告辛○○與被告己○○共同毆打告訴人丁○○之犯
    行以及與被告己○○、庚○○共同傷害告訴人戊○○之犯行
    間，所侵害之法益個別，犯意復有所不同，自應分論併罰。
    至被告己○○與被告辛○○共同毆打告訴人丁○○之犯行，
    以及與被告辛○○、庚○○共同傷害告訴人戊○○之犯行間
    ，亦屬侵害不同人之身體，前後犯意亦有所不同，自亦應予
    分論併罰。爰審酌被告辛○○、己○○僅因細故即出手毆打
    案發前因車禍受有頸脊椎損傷、行動不便之告訴人丁○○；
    另被告己○○復手持具有傷害人身體性質之甲苯潑灑人體較
    為脆弱之眼睛部位，致告訴人戊○○因而眼睛受有化學性灼
    傷之傷害，且被告辛○○、庚○○並持具有殺傷力之長鐵棍
    或木棒毆擊手無寸鐵之告訴人戊○○致傷，顯見其等均惡性
    匪淺，且犯後三人不但矯飾卸責，而被告庚○○甚至於本院
    庭訊時數度不理會法庭審理程序之進行，逕自在被告席上閉
    目養神，甚且在告訴人丁○○陳述其遭毆打之事實時，刻意
    斜斜面對告訴人丁○○而坐，復雙眼直視正在進行陳述之告
    訴人丁○○，經其餘二名被告制止方正身而坐，顯然犯後毫
    無悔意，態度極為惡劣，並斟酌告訴人丁○○、戊○○之傷
    勢，以及目前雙方尚未能達成民事上和解等一切情狀，分別
    對被告三人量處如主文所示之刑，並依修正前刑法第四十一
    條第一項、第二項之規定諭知易科罰金之折算標準以及定其
    應執行之刑，以示懲儆。
乙、被告丁○○無罪部分：
一、公訴意旨略以：被告丁○○於九十四年七月十八日十六時許
    ，在臺中縣石岡鄉○○路九二一之五號「昶順汽車保修工廠
    」附近相遇，因細故發生口角而起爭執，丁○○竟基於傷害
    他人身體之犯意，出手毆打告訴人辛○○，致告訴人辛○○
    當場受有右側頰黏膜之開放性傷口、右腋下瘀挫傷等傷害，
    因認被告丁○○涉犯刑法第二百七十七條第一項之傷害罪嫌
    等語。
二、按犯罪事實應依證據認定之，無證據不得認定其犯罪事實，
    又不能證明被告犯罪或其行為不罰者，應諭知無罪之判決，
    刑事訴訟法第一百五十四條第二項及第三百零一條第一項分
    別定有明文。又認定犯罪事實，所憑之證據，雖不以直接證
    據為限，間接證據亦包括在內，然無論直接或間接證據，其
    為訴訟上之證明，須於通常一般之人均不致於有所懷疑，而
    得確信其為真實之程度者，始得據之為有罪之認定，倘其證
    明尚未達到此一程度，而有合理性懷疑之存在時，即無從為
    有罪之認定，根據「罪證有疑，利於被告」之證據法則，即
    不得遽為不利於被告之認定（最高法院著有七十六年臺上字
    第四九八六號判例可資參照）；再按犯罪事實之認定，應憑
    真實之證據，倘證據是否真實尚欠明顯，自難以擬制推測之
    方法，為其判斷之基礎，而認定犯罪事實之證據係指足以認
    定被告確有犯罪行為之積極證據而言，該項證據自須適合於
    被告犯罪事實之認定，始得採為斷罪資料（最高法院五十三
    年臺上字第六五六號、二十九年上字第三一○五號判例可資
    參照）。末按「刑事訴訟法第一百六十一條已於九十一年二
    月八日修正公布，其第一項規定：檢察官就被告犯罪事實，
    應負舉證責任，並指出證明之方法。因此，檢察官對於起訴
    之犯罪事實，應負提出證據及說服之實質舉證責任。倘其所
    提出之證據，不足為被告有罪之積極證明，或其指出證明之
    方法，無從說服法院以形成被告有罪之心證，基於無罪推定
    之原則，自應為被告無罪判決之諭知。本件原審審判時，修
    正之刑事訴訟法關於舉證責任之規定，已經公布施行，檢察
    官仍未提出適合於證明犯罪事實之積極證據，並說明其證據
    方法與待證事實之關係；原審對於卷內訴訟資料，復已逐一
    剖析，參互審酌，仍無從獲得有罪之心證，因而維持第一審
    諭知無罪之判決，於法洵無違誤。」，最高法院亦著有九十
    二年臺上字第一二八號判例可憑。
三、公訴意旨認被告丁○○涉犯前開傷害告訴人辛○○之犯行，
    無非係以告訴人己○○之指述，以及告訴人辛○○所持有之
    診斷證明書為其論述之依據。訊據被告丁○○則堅決否認有
    何公訴人所指之傷害告訴人辛○○之犯行，辯稱：「我當時
    已經要靠柺杖走路，怎麼去打他，當時我是看到厚紙板塞住
    排水管，在那邊拿起來，他（辛○○）就莫名其妙打過來。
    」等語，其選任辯護人則為其辯稱：告訴人辛○○所提出之
    驗傷單內容與事實不符，蓋告訴人辛○○說其背部被打，但
    是驗傷單所記載之傷勢是右頰、右腋下，且告訴人辛○○在
    九十五年三月三十日之偵查筆錄中亦承認其傷是跌倒所致，
    因認被告丁○○並無何傷害告訴人辛○○之犯行等語。
四、經查：
  (一)告訴人辛○○固一再指稱係遭被告丁○○以柺杖毆打背部云
    云，惟依據卷附告訴人辛○○所提出之衛生署豐原醫院九十
    四年七月十九日出具之診斷證明書，其上載明，告訴人辛○○於九十四年七月十八日到院急診，診斷傷勢為：「左側頰
    黏膜之開放性傷口、右腋下瘀挫傷」等情，其中並未記載任
    何與背部相關之傷勢；果被告丁○○有用柺杖敲擊告訴人辛○○之背部，以一般柺杖之質地，豈有不留下任何傷勢之可
    能？本件相互勾稽告訴人辛○○所指述之傷勢位置，以及現
    存之驗傷單記載內容，顯有不相符合之處。另告訴人辛○○
    雖又稱：被告丁○○拿木杖打伊背部，他跑得很快云云，惟
    被告丁○○於案發前即因車禍而受有創傷性椎間盤突出致脊
    髓損傷，手術後截至九十四年六月二十七日鑑定結果，尚遺
    存左上肢、左下肢麻痺，手功能完全喪失，需用手杖輔助行
    走，且頸椎活動顯著運動障礙等情，有行政院衛生署豐原醫
    院九十四年四月八日、五月二十八日以及臺中榮民總醫院復
    健科九十四年六月二十七日之診斷證明書、鑑定書在卷可稽
    ，則以被告丁○○當時之生理狀態，竟能「跑得很快」並且
    「以柺杖毆打告訴人辛○○之背部」，實屬匪夷所思。是告
    訴人辛○○指述遭被告丁○○以柺杖毆傷背部之情節顯缺乏
    相關事證足資佐憑，難認其指述內容可採。
  (二)次查，告訴人辛○○歷次指述遭被告丁○○毆打情節如下：
  1.於九十四年十二月二十三日警訊中係指稱：「……見丁○○
    自行跌倒，當時我心急也跌倒，他（丁○○）再爬起來又跑
    ，我也爬起來再追，快到其工廠旁時丁○○又跌倒一次，我
    也心急又跌倒一次（因該地點上整地中故有鐵線木塊等雜物
    ），丁○○爬起來就跑到他工廠內，因我不知他工廠內有多
    少人故不再追而回對面自己工廠……。」等語（參閱九十五
    年度偵字第一一九九號卷第十七至十八頁）；
  2.復於九十五年二月十四日偵訊時到庭指稱：「是丁○○先到
    我的新工廠內（就在他們工廠後面），他東張西望，我就過
    去，問他是否要偷東西，他不理我，我就大聲，我就趕他走
    ，他就慢慢走出來了，我看他走出來，我就走了，我走了幾
    步，他拿了他的木杖打我的背面，傷勢如診斷證明書，他跑
    得很快。我被打後就倒下來，我站起來後，他跑回家路上，
    他自己就跌倒二次。他跑回工廠內，我就回到自己的工廠看
    電視，……」等語（參閱九十五年度偵字第一一九九號卷第
    四十五頁）；
  3.又於九十五年三月三十日偵訊時指稱：「……當時我看到他
    （丁○○）在我的工廠，我要他出來，他瞪我，我看著他走
    出來，我就背對他要走回去，走了約四、五步，他拿了棍子
    敲我的背部一下，後來發現是他手上的柺杖，我當時痛的蹲
    下去，他就跑了，等我起來就去追他，他跌倒，我也跌倒，
    他跑到他的工廠去，後來我有去省立豐原醫院看醫生，我的
    背部和嘴角受傷。」、「（檢察官問：你所提出的驗傷證明
    是否是丁○○打你的傷?）是，他是敲我的背部，診斷書上
    的其他傷勢，是我在追他時跌倒的。」等語（參閱九十五年
    度偵字第一一九九號卷第五十七至五十八頁）
  4.復於本院九十五年十一月二十八日審理時到庭具結證稱：「
    （檢察官問：當天為何跑去昶順？）我有兩間工廠，除了萬
    國之外，還有一家也是叫萬國（二廠）在昶順後面，因為我
    看到二廠那邊有人，我才過去，之前不認識丁○○，我問他
    在那邊作何事，他眼睛瞪的大大的不理我，我說我喊了三次
    ，你再不應聲，我就要敲人了，他不理我，我看到他走出來
    ，我就回頭走了六、七步，他就用枴杖敲我的背，敲了一下
    ，他就跑了，我痛得蹲下去，想要去推他，但因為地上很滑
    我就跌倒了，我也看到他有跌倒，我起來要追他，地上很滑
    我又跌到，他也是，我爬起來要追他，他就跑回他的工廠，
    因為我穿拖鞋所以我追不上他，我追到昶順門口，他就進去
    了，當時跌倒時我的嘴角、額頭都有稍微的受傷……」等語
    （參閱本院卷第一一六頁）。
  5.是觀諸告訴人辛○○前開指述情節，在在自承身上的傷勢（
    即診斷書所記載之傷勢）是因為在追被告丁○○時二度跌倒
    所致，此部分核與其係受有左頰、右腋下之情節大致相符，
    是該部分之傷勢自難認係遭被告丁○○毆打所致。
  (三)則依據前開論述可知，告訴人辛○○此處指述被告丁○○傷
    害之情節，實乏相當之事證足資佐憑，難認為真實。
五、綜上所述，本件被告丁○○所辯尚堪採信。此外，本件並查
    無積極證據足資證明被告丁○○確有公訴人、告訴人所指之
    傷害犯行，揆諸前揭法條規定及判例意旨，尚難僅憑推測或
    擬制之方法，即遽為不利於被告丁○○之認定，既不能證明
    被告丁○○犯罪，依首揭規定，自應為其無罪之諭知。
據上論斷，依刑事訴訟法第二百九十九條第一項前段、第三百零
一條第一項，刑法第二條第一項前段、第二百七十七條第一項以
及修正前刑法第二十八條、第四十一條第一項前段、第二項、第
五十一條第五款，罰金罰鍰提高標準條例第一條前段、修正前罰
金罰鍰提高標準條例第二條第二條，判決如主文。
本案經檢察官乙○○到庭執行職務。
中　　華　　民　　國　　96　　年　　1　　月　　11　　日
                  刑事第四庭審判長法  官  林宜民
                                  法  官  許惠瑜
                                  法  官  林學晴
上正本證明與原本無異。
如不服本判決，應於送達後十日內向本院提出上訴狀（須附繕
本），上訴於台灣高等法院台中分院。
                                  書記官  賴淵瀛
中　　華　　民　　國　　96　　年　　1　　月　　11　　日
附錄論罪科刑法條
中華民國刑法第277條
（普通傷害罪）
傷害人之身體或健康者，處3年以下有期徒刑、拘役或1千元以下
罰金。
